臺灣臺南地方法院刑事判決　　　　　　　　　　　　九十三年度訴字第一三三二號
　　公　訴　人　臺灣臺南地方法院檢察署檢察官
　　被　　　告　己○○　男　二.
　　指定辯護人　丁○○律師
右列被告因強盜案件，經檢察官提起公訴（九十三年度偵字第一一七四四號、九十三
年度偵字第一一七四五號），本院判決如左：
    主  　　文
己○○共同竊盜，因脫免逮捕，而當場施以強暴，累犯，處有期徒刑伍年貳月。
    事　　  實
一、己○○於民國（下同）八十六年間，因違反肅清煙毒條例案件，經本院判處有期
    徒刑三年二月，業於八十九年十一月十五日假釋期滿視為執行完畢，詎猶不知悔
    改，於九十二年五月十九日下午三時三十分許，共同基於意圖為自己不法所有之
    竊盜犯意聯絡，夥同友人戊○○（另經臺灣臺南地方法院檢察署檢察官提起公訴
    ），駕駛車牌號碼ＵＦ─七五九八號自小貨車至臺南縣關廟鄉○○村○○路二九
    八號旁，共同竊取丙○○所有之鐵板九片，而為行為之分擔，嗣得手後，將上開
    鐵板運離現場時，為丙○○之父即乙○○發現，遂上前拍打並抓握該貨車右邊車
    窗（窗戶搖下三分之一），同時防止並勸說己○○勿將鐵板載走，詎己○○明知
    是時將車輛貿然駛離，因乙○○之手放置在副駕駛座旁之車窗上，將會導致乙○○跌倒受傷，惟為脫免逮捕，竟駕駛上開貨車加速駛離現場，使乙○○不及發覺
    ，遂遭拖行而跌倒在地，造成乙○○受有下唇挫裂傷及上唇、左右雙膝、右肩挫
    傷之傷害。
二、案經臺南縣警察局歸仁分局報告臺灣臺南地方法院檢察署檢察官偵查起訴。
    理　　  由
一、按憲法第十六條保障人民之訴訟權，就刑事被告而言，包含其在訴訟上應享有充
    分之防禦權。刑事被告詰問證人之權利，即屬該等權利之一，且屬憲法第八條第
    一項規定「非由法院依法定程序不得審問處罰」之正當法律程序所保障之權利。
    為確保被告對證人之詰問權，證人於審判中，應依法定程序，到場具結陳述，並
    接受被告之詰問，其陳述始得作為認定被告犯罪事實之判斷依據。刑事審判上之
    共同被告，係為訴訟經濟等原因，由檢察官或自訴人合併或追加起訴，或由法院
    合併審判所形成，其間各別被告及犯罪事實仍獨立存在。故共同被告對其他共同
    被告之案件而言，為被告以外之第三人，本質上屬於證人，自不能因案件合併關
    係而影響其他共同被告原享有之上開憲法上權利，司法院大法官會議釋字第五八
    二號解釋可資參照。次按被告以外之人於審判外之言詞或書面陳述，於法律有規
　　定者外，不得作為證據，刑事訴訟法第一百五十八條之三、第一百五十九條第一
  　項定有明文。又參考上開第一百五十九條第一項之立法理由：「本條原條文僅規
    定證人於審判（按指廣義之審判，即包含準備程序與言詞辯論程序）外之陳述（
    含言詞陳述與書面陳述），除法律有規定者外，不得作為證據。但實務上共同被
    告（指於一個訴訟關係中，同為被告之人）、共犯、被害人等，非必即屬訴訟法
    上之「證人」，其等審判外之陳述，性質上亦屬傳聞證據，得否作為證據，不免
    引起爭議；另對於被告審判外之陳述，應無保護其反對詰問權之問題，爰參考日
    本刑事訴訟法第三百二十條第一項之規定，修正本條第一項，即除法律有規定者
    外，「被告以外之人」審判外之「言詞或書面」陳述，原則上均不得作為證據，
    而將共同被告、共犯、被害人等審判外之陳述，同列入傳聞法則之規範，不以證
    人審判外之陳述為限」，是共同被告於審判外之陳述，應無證據能力，但共同被
    告如以證人身分具結，並經詰問，則有證據能力。經查：共犯戊○○及證人林有
    義於警詢中之證述，就被告己○○之犯罪事實部分，因具證人之性質，其未經具
    結，且係於審判外之陳述，應無證據能力，但共犯戊○○於本院以證人身分具結
    並經詰問之部分，仍有證據能力。次查刑事訴訟法第一百五十九條之四第一款，
    其立法理由為：公務員職務上製作之紀錄文書、證明文書如被提出於法院，用以
    證明文書所載事項真實者，性質上亦不失為傳聞證據之一種，但因該等文書係公
    務員依其職權所為，與其責任、信譽攸關，若有錯誤、虛偽，公務員可能因此負
    擔刑事及行政責任，從而其正確性高，且該等文書經常處於可受公開檢查（Publ
    ic  Inspection）之狀態，設有錯誤，甚易發現而予及時糾正，是以，除顯有不
    可信之情況外，其真實之保障極高，故本案台南縣警察局歸仁分局關廟分駐所代
    保管物品紀錄表一紙，亦有證據能力，先予敘明。
二、訊據被告己○○於本院審理時固坦承於前開時、地，有竊取丙○○所有之鐵板九
    片及使乙○○受有下唇挫裂傷及上唇、左右雙膝、右肩挫傷等語（見本院九十四
    年一月十八日審理筆錄），並有臺南縣警察局歸仁分局關廟分駐所代保管物品紀
    錄表影本及恆生醫院九十二年五月二十日診斷證明書影本各一紙在卷可考，足證
    被告己○○有共同竊取丙○○所有之鐵板九片得手，並造成證人乙○○受有下唇
    挫裂傷及上唇、左右雙膝、右肩挫傷之傷害無訛。然被告己○○矢口否認對證人
    乙○○有故意施行強暴之行為以脫免逮捕，辯稱：「我不是故意要使被害人乙○○跌倒的，我不知道他的手放在車窗旁」云云。惟查：
（一）、證人戊○○於本院審理時證稱：「（當時由誰開車？）己○○，去的時候及
        離開的時候都是由他開車」等語（見本院九十四年二月二十三日審理筆錄）
        ，而證人乙○○則證稱：「（你認得的這個被告，當時是坐在哪裡？）他坐
        在駕駛座」，「（你跑出來的時候，有沒有對他們二人說些什麼話？）我對
        他們說，不要載走我們的鐵片」，「（你當時手放在哪裡？）放在車門旁邊
        的車窗」，「（從你手放在車窗，到他們將車子駛離，中間有多久？）我只
        說了「不要載走我們的鐵片」這句話，他們就馬上駛離了」，「（你跟他們
        說話的時候，手是否有伸進去車子裡面？）有，我手有伸進去說「不要載走
        我們的鐵片」」，「（你手伸進去大概多少？）大概有這麼長（證人以手比
        劃，經當庭丈量約二十三公分）」等語明確（見本院九十四年二月二十三日
        審理筆錄）。經核與共犯即證人戊○○所證述：「（他（按指乙○○）有無
        拍打你們的車體或車窗？）有，他有拍打」，「我聽到他用台語說「停車」
        、「不要走」」，「（當時己○○是否即踩油門加速駛離？）是的」等語大
        致相符（見本院同日筆錄），足證證人乙○○於案發當時，已發現被告己○○與共犯戊○○竊取鐵片得手，而立時要求被告己○○及戊○○不要載走其
        鐵片，亦足證證人乙○○確有拍打被告己○○所駕駛車牌號碼ＵＦ─七五九
        八號自小貨車之車窗，至為顯明。且依證人乙○○前開證述之詞以觀，其有
        將手伸入該自小貨車副駕駛座內約二十三公分之距離，故佐以證人乙○○既
        有拍打並要求被告己○○不要將車開走乙情，依卷附該自小貨車之照片四幀
        以觀，證人乙○○距坐於駕駛座之被告己○○間之距離頗近，衡諸經驗法則
        ，依證人乙○○當時喊叫「停車」、「不要走」之音量及拍打車窗之動作以
        觀，被告己○○實難諉為不知之理，矧被告己○○在證人乙○○將其手伸入
        前開自小貨車副駕駛座之車窗內時，猶將車子加速駛離，益見其對於證人乙○○會因此受傷乙節，其主觀上顯然係出於故意施行強暴之行為，自無疑義
        。
（二）、參以證人乙○○另證稱：「（你跟他們說不要載走我們的鐵片時，他們是否
        都沒有應聲？）他們沒有應聲」，「（他們車子要開走的時候，有無告知你
        說車子要開了，叫你手離開？）沒有，他們車子要開走的時候，都沒有說話
        」，「（你是因為沒有站好才跌倒，還是他們駛離才造成你跌倒？）因為我
        手放在車窗上，他們駛離的時候，我失去重心，所以跌倒」，「（是不是因
        為你將手伸進車窗，來不及伸出來，他們車子一開，使你失去重心才跌倒的
        ？）是的」，「（他們車窗是否關閉的？）車窗沒有關」，「（你手伸進去
        車窗，他們車子開走的時候，你手有沒有伸出來？）我來不及將手伸出來」
        ，「我跌倒之後，趴下去，撞到地上的柏油路面」等語無誤（見本院九十四
        年二月二十三日審理筆錄）。足證被告己○○將前開自小貨車加速駛離現場
        時，並未告知將手伸入車窗內之證人乙○○，至為顯明。而依證人乙○○當
        時之聲量及拍打車窗之動作，被告己○○及證人戊○○亦顯然知情，已如前
        述，則被告猶不停止踩油門之動作，或踩剎車停止車輛之行進，以避免證人
        乙○○因車輛移動導致拖行而受傷，反而加速踩油門欲駛離現場，使證人乙○○因而受有下唇挫裂傷及上唇、左右雙膝、右肩挫傷之傷害，準此，客觀
        判斷，益證被告己○○與證人戊○○主觀上確為脫免證人乙○○之逮捕，而
        對其施以強暴之行為，並推由被告己○○踩油門而加速駛離現場。而所謂相
        當因果關係，係指依經驗法則，綜合行為當時所存在之一切事實，為客觀之
        事後審查，認為在一般情形下，有此環境、有此行為之同一條件，均可發生
        同一之結果者，則該條件即為發生結果之相當條件，行為與結果即有相當之
        因果關係。反之，若在一般情形下，有此同一條件存在，而依客觀之審查，
        認為不必然皆發生此結果者，則該條件與結果不相當，不過為偶然之事實，
        其行為與結果間即無相當因果關係。從而，被告己○○在證人乙○○仍以手
        伸入車窗內時，即加速踩油門離去，依經驗法則判斷，通常於此條件下，一
        般人均會因車行之速度而跌倒受傷，故被告己○○所為此一強暴行為，顯與
        證人乙○○所受前揭之傷害，有相當因果關係，要為明灼。
（三）、按證人所為之供述，縱有一部不實，而其他部分經法院認為真實時，該部分
        之證言，仍非不可採為證據，最高法院二十一年上字第五九一號判例可資參
        照。次按證據之取捨，法院原有自由判斷之權，證人之陳述有部分前後不符
        ，或相互間有所歧異時，究竟何者為可採，法院應依職權衡酌情理予以審定
        ，非謂一有矛盾，即應認其所述全部均不可採信；若其對於基本事實之陳述
        ，果與真實性無礙時，仍非不得採信。經查：共犯即證人戊○○固於本院審
        理時證稱：「（當時乙○○是否有將手放在車窗未關閉的地方？）沒有」，
        「（乙○○叫你們停車、不要走的時候，你們車窗是否是打開的？）車窗是
        關閉的」，「（乙○○的手有無伸到駕駛座旁的車窗內？）沒有」，「（乙○○是否因為他的手伸進車窗內，己○○突然駛離，乙○○才跌倒？）不是
        」，「（為何不叫己○○停車？）我有叫己○○停車」云云，經核與被告己○○所自承：「車窗有開，但是寬度不大」，「車窗有開一點，這部分戊○○可能記錯了」等語（見本院九十四年二月二十三日審理筆錄）及證人乙○○所證述：「（他們車窗是否關閉的？）車窗沒有關」，「我的手有伸進去
        」等語（見本院同日筆錄），均屬迥異，惟證人戊○○證述關於被告己○○
        有拍打車窗、並在現場已被發現竊盜及證人乙○○有說：「停車」、「不要
        走」等語之部分，仍與事實吻合，故此部分仍得採為證據，附此敘明。
（四）、綜上各情相互勾稽，被告己○○坦認不諱之部分，經核與事實相符，堪可採
        信，惟矢口否認部分，則顯係臨訟諉責飾卸之詞，難信為真，本案事證明確
        ，被告己○○之犯行，洵堪認定。
三、按刑法第三百二十九條之犯罪構成要件中所謂強暴，係指以有形之暴力行為強加
    諸被害人之身體，只須行為人實施強暴或脅迫行為即可，不以使人不能抗拒為必
    要，最高法院二十八年上字第一九四八號判例意旨可資參照。本件被告己○○、
    共犯戊○○先共同犯刑法第三百二十條第一項之竊盜罪，而因脫免逮捕，明知被
    害人乙○○有受傷之可能，竟於乙○○將雙手放置於車窗內時，推由被告己○○
    貿然開車加速駛離現場，自屬前所述之當場施強暴之行為。次按在犯罪者實施犯
    罪行為前有所參與，其參與者之行為究竟認為從犯之行為，抑應認為共同正犯之
    行為，應視左列情形而定：一、他人已決意犯罪，如以犯罪意思助成其犯罪之實
    現者，或與以物質上之助力，或與以精神上之助力，皆為從犯，他人犯罪雖已決
    意，若以犯罪意思促成其犯罪之實現，如就犯罪實行之方法犯罪實施之順序而有
    所表示，應認為共同正犯，不能認為從犯，蓋在如斯情形之下，其表示之意見已
    構成犯罪者實施犯罪行為之內容，不啻加工於犯罪之實現也。二、上述之「助成
    」及「促成」情形，應以程度之高低（程度高為正犯，程度低為從犯）及其行為
    是否構成實施犯罪行為之內容為標準。且最高法院民刑事庭會議亦認區別正犯及
    從犯之標準如為：（一）以自己犯罪之意思而參與犯罪構成要件之行為者為正犯
    。（二）以幫助他人犯罪之意思而參與犯罪構成要件之行為者為正犯。（三）以
    幫助他人犯罪之意思而參與，其所參與之行為，為犯罪構成要件以外之行為者，
    為從犯。（四）以自己犯罪之意思而參與，其所參與之行為，為犯罪構成要件以
    外之行為者，為正犯。核被告己○○所為，係犯刑法第三百二十九條以同法第三
    百二十八條第一項強盜罪論之準強盜罪。被告己○○與共犯戊○○有犯意之聯絡
    及行為之分擔，均為共同正犯。末查：被告己○○於八十六年間，因違反肅清煙
　　毒條例案件，經本院判處有期徒刑三年二月，業於八十九年十一月十五日假釋期
    滿視為執行完畢，有臺灣高等法院被告全國前案紀錄表在卷可參，其於五年內再
    犯本件最重刑為有期徒刑以上之罪，為累犯，應依刑法第四十七條之規定加重其
    刑。爰審酌被告正值壯年，不思以正當途徑靠自己勞力賺錢，任意侵害他人財產
    法益，嚴重危害社會治安，破壞善良人民對平和生活秩序之期待與保障，妨礙人
    民免於恐懼之自由，並因竊盜既遂為脫免逮捕而當場施以強暴之手段、以及所搶
    得之鐵板九片價值非鉅，惟犯後矢口否認犯行，顯見態度欠佳等一切情狀，量處
    如主文所示之刑，以資儆懲。
據上論斷，應依刑事訴訟法第二百九十九條第一項前段，刑法第二十八條、第三百二
十九條、第三百二十八條第一項、第四十七條，判決如主文。
本案經檢察官甲○○到庭執行職務
中　　　華　　　民　　　國　　　九十四　　　年　　　三　　　月　　九　　日
                                    臺灣臺南地方法院刑事第十二庭
                                        審判長法  官  謝瑞龍
                                            　法  官  徐千惠
                                            　法  官  黃翰義
右正本證明與原本無異。
如不服本判決，應於判決送達後十日內，向本院提出上訴狀。
                                              書記官  林憶梅
中　　　華　　　民　　　國　　　九十四　　　年　　　三　　　月　　九　　日
附錄本案論罪科刑法條全文：
中華民國刑法第329條(準強盜罪)
竊盜或搶奪，因防護贓物、脫免逮捕或湮滅罪證，而當場施以強暴脅迫者，以強盜論
。
中華民國刑法第328條
意圖為自己或第 3 人不法之所有，以強暴、脅迫、藥劑、催眠術或他法，至使不能
抗拒，而取他人之物或使其交付者，為強盜罪，處五年以上有期徒刑。
以前項方法得財產上不法之利益或使第 3 人得之者，亦同。
犯強盜罪因而致人於死者，處死刑、無期徒刑或十年以上有期徒刑；致重傷者，處無期徒刑或七年以上有期徒刑。
第 1 項及第 2 項之未遂犯罰之。
預備犯強盜罪者，處一年以下有期徒刑、拘役或三千元以下罰金。
